臺灣臺南地方法院刑事判決　　　　　　　　　　　　九十二年度交訴字第二二三號
　　公　訴　人　臺灣臺南地方法院檢察署檢察官
　　被　　　告　丙○○
　　被　　　告　乙○○
　　右　一　人
　　選任辯護人　蘇千祿律師
右列被告等因公共危險等案件，經檢察官提起公訴（九十二年度偵字第九三九七、一
○二一二號），被告等就被訴事實均為有罪之陳述，本院裁定進行簡式審判程序，判
決如左：
    主  文
丙○○因過失致人於死，處有期徒刑壹年。又駕駛動力交通工具肇事，致人死傷而逃
逸，處有期徒刑陸月。應執行有期徒刑壹年肆月，緩刑肆年。
丙○○被訴過失傷害部分公訴不受理。
乙○○因過失致人於死，處有期徒刑肆月，如易科罰金，以參佰元折算壹日，緩刑貳
年。
    事  實
一、丙○○未考領合格駕駛執照，於民國九十二年八月七日下午四時五分許，無照駕
    駛車牌號碼ＳＺ─三七六九號自小客車，並搭載友人施輝宏，沿台南縣麻豆鎮南
    勢里一七六線內側快車道由西往東方向行駛，行經該路二一點四公里（即「保濟
    寺」前）之無號誌管制交岔路口處時，本應注意行車速度應依標誌或標線之規定
    ，及行經無號誌之交岔路口，應減速慢行，作隨時停車之準備，並汽車行駛時，
    駕駛人應注意車前狀況，隨時採取必要之安全措施，以避免危險之發生，而依當
    時之天候晴、日間自然光線、縣道、路面乾燥、無缺陷、亦無障礙物，並無不能
    注意之情事，詎丙○○應注意、能注意，竟疏未注意行經無號誌之交岔路口，非
    但未減速慢行，反在速限四十公里之道路上，以時速六、七十公里之速度超速行
    駛，及疏於注意車前動態。適有考領重機車駕駛執照之乙○○所騎乘並搭載其祖
    母陳秀之車牌號碼ＵＶＦ─一六六號輕機車，沿台南縣麻豆鎮南勢里一七六線機
    慢車道由西向東方向騎駛至該處，原應注意車輛行至無號誌交岔路口，轉彎車應
    暫停讓直行車先行，而依當時情形，客觀上亦無不能注意之情事，其能注意竟疏
    於注意應讓直行車先行，及未充分注意左後方直行車動態，即貿然向左變換車道
    ，欲左轉切入對向車道進入「保濟寺」，丙○○見狀煞避不及，致其所駕駛自小
    客車左前車頭處撞擊乙○○所騎乘機車之車尾，乙○○及陳秀因而人車倒地，造
    成乙○○受有「下唇擦傷、右小腿挫傷」等傷害（過失傷害部分業據撤回告訴，
    詳後述）、陳秀則受有「顱內出血、右後頂部撞挫傷」等傷害，並陳秀經送醫急
    救後，仍因「顱內出血」延至九十二年八月九日下午一時十九分不治死亡。丙○
    ○明知駕駛自小客車肇事致人受傷，不僅未停車照料傷者及留置現場等待警方前
    往處理，竟基於肇事逃逸之犯意，隨即駕駛該自小客車逃離現場。嗣丙○○因自
    認肇事逃逸行為不對，在警員尚不知何人為肇事車輛及肇事逃逸之駕駛人前，丙
    ○○即主動前往警局表示其為駕駛人並自首犯行，接受裁判。
二、案經乙○○訴請、及台灣台南地方法院檢察署檢察官據報相驗後自動檢舉偵查起
    訴。
    理  由
一、本件被告丙○○、乙○○所犯係死刑、無期徒刑、最輕本刑為三年以上有期徒刑
    以外之罪，其於準備程序中就被訴事實均為有罪之陳述，經法官告知簡式審判程
    序之旨，並聽取公訴人、被告等及辯護人之意見後，認為適宜由受命法官獨任進
    行簡式審判程序，依刑事訴訟法第二百七十三條之一第一項規定，裁定由受命法
    官獨任進行簡式審判程序，合先敘明。
二、被告丙○○對於右揭時、地行經無號誌之交岔路口，以時速六、七十公里之速度
    超速行駛，及未注意車前動態，因而駕車肇事，並被告乙○○對於前揭時、地騎
    乘機車欲左轉彎而變換車道時，未充分注意左後方直行車動態而肇事，造成被害
    人陳秀受有前開傷害，經送醫急救後，仍因「顱內出血」延至九十二年八月九日
    下午一時十九分不治死亡，且被告丙○○於肇事後，未停車照料及留置現場等待
    警方前往處理，隨即駕駛該自小客車離開現場等事實，各據被告丙○○於警訊、
    偵查及本院審理時、及被告乙○○於本院審理時均供承不諱，核與證人即搭乘被
    告丙○○自小客車之施輝宏、及證人即在場並報案之楊清瑞於警訊時證述屬實，
    且有道路交通事故現場圖、道路交通事故調查報告表(一)、(二)、及道路交通事故現
    場蒐證照片三十九張等附卷可稽。而被害人陳秀確係因本件交通事故，受有「顱
    內出血、右後頂部撞挫傷」等傷害，經送醫急救後，仍因「顱內出血」延至九十
    二年八月九日下午一時十九分不治死亡，業經台灣台南地方法院檢察官督同法醫
    師相驗明確，並製有相驗屍體證明書、驗斷書及勘驗筆錄在卷足憑。又被告丙○
    ○未考領汽車駕駛執照，有高雄市監理處九十三年二月二十四日高市監二字第○
    九三○○○三六○一號函附卷可查，是本件車禍事故發生時，被告丙○○確係無
    駕駛執照而駕車乙節，堪以認定。
三、按行車速度，依標誌或標線之規定；行經無號誌之交岔路口，應減速慢行，作隨
    時停車之準備；汽車行駛時，駕駛人應注意車前狀況，並隨時採取必要之安全措
    施；道路交通安全規則第九十三條第一項第三款、及第九十四條第三項分別定有
    明文。被告丙○○於右揭時地駕車本應注意上開規定，且依當時情形，客觀上並
    無不能注意之情狀，竟疏於注意行經無號誌之交岔路口，非但未減速慢行，反在
    速限四十公里之道路上，以時速六、七十公里之速度超速行駛，及疏於注意車前
    動態，因而肇事導致被害人死亡。復按車輛行至無號誌交岔路口，轉彎車應暫停
    讓直行車先行，道路交通安全規則第一百零二條第一項第二款亦有明文。被告乙
    ○○騎乘機車行經該處，亦疏未注意應讓直行車先行，及未充分注意左後方直行
    車動態，即貿然向左變換車道，欲左轉切入對向車道進入「保濟寺」。因被告丙
    ○○及乙○○違反前開規定之注意義務，因而肇事導致被害人陳秀死亡，其二人
    均顯有過失甚明。又本件經送請台灣省車輛行車事故覆議鑑定委員會鑑定結果認
    為：「被告丙○○無照駕駛自小客車，行經無號誌岔路口，未減速慢行且未注意
    車前狀況，撞及前行緩慢向左變換行向之機車後方，為肇事主因。被告乙○○駕
    駛輕機車，行經無號誌岔路口，緩慢變換車道時，未充分注意左後直行車動態，
    為肇事次因」，有該覆議鑑定委員會九十三年二月十一日府覆議字第九二一一四
    七五號函暨所附覆議意見書在卷可按。並經送請財團法人成大研究發展基金會鑑
    定結果，認為：本鑑定報告認同台灣省車輛行車事故覆議鑑定委員會的鑑定結果
    ，不過略做修改，認為本件車禍的原因為：「被告丙○○無照駕駛自小客車，行
    經無號誌岔路口，未注意車前狀況且嚴重超速行駛，撞及前行向左變換行向之機
    車後方，為肇事主因。被告乙○○駕駛輕機車，行經無號誌岔路口，變換車道時
    ，未充分注意左後直行車動態，為肇事次因」；本件肇事責任分配比例為：「被
    告丙○○百分之八十（嚴重超速、未注意車前狀況、無照駕駛）。被告乙○○百
    分之二十（轉彎車未讓直行先行、判斷錯誤）」等情，有前開基金會九十三年十
    二月二十九日（９３）成大研基建字第三一六七號函暨所附鑑定意見書乙份在卷
    足憑。而被害人陳秀確因本件車禍受有「顱內出血、右後頂部撞挫傷」等傷害，
    經送醫急救後，仍延至九十二年八月九日下午一時十九分不治死亡，已如前述，
    是被害人陳秀既因本件車禍而死亡，與被告等之過失行為間並有相當因果關係。
    綜上所述，本件事證明確，被告丙○○及乙○○上開過失致死犯行，均堪認定。
四、右揭被告丙○○駕車肇事致人死傷而逃逸之事實，迭據被告丙○○於警訊、偵查
    及本院審理時供承不諱，核與同案被告乙○○於警訊及偵查時、證人即搭乘被告
    丙○○自小客車之施輝宏於警訊時證述之情節相符，並卷附之道路交通事故現場
    圖亦記載明確。而告訴人乙○○因本件交通事故，致受有「下唇擦傷、右小腿挫
    傷」等傷害，有台南市立醫院診斷證明書一紙在卷可證，並被害人陳秀亦係因本
    件交通事故而不治死亡，亦如前述。是被告丙○○之自白核與事實相符，堪信為
    真實。從而，本件事證明確，被告丙○○上開肇事逃逸犯行，亦堪認定。
五、核被告丙○○所為，係犯刑法第二百七十六條第一項之過失致人於死罪、及第一
    百八十五條之四之駕車肇事逃逸罪。被告乙○○所為，係犯刑法第二百七十六條
    第一項之過失致人於死罪。被告丙○○無駕駛執照，駕車肇事致人死亡，應依道
    路交通管理處罰條例第八十六條第一項規定就過失致死罪部分加重其刑。被告丙
    ○○肇事後，於過失致死及駕車肇事逃逸等犯罪未被發覺前，即主動前往警局坦
    承上情而自首，有員警張登祐查證報告書一紙在卷可證，係對於未經發覺之犯罪
    自首而接受裁判，均應依刑法第六十二條前段規定減輕其刑，並就過失致死罪部
    分應依法先加後減之。被告丙○○所犯前開二罪名，犯意各別，行為互異，應予
    分論併罰。爰審酌被告等之品行，未注意相關交通安全之規定，終至肇事致被害
    人陳秀死亡，造成無可挽救之遺憾，本件車禍肇事主因係被告丙○○，被告乙○
    ○之過失程度較輕，且被告丙○○肇事後不僅未救護傷者，反駕車逃逸，惡性非
    輕，惟念及被告丙○○已與被害人家屬達成民事和解，有民事和解筆錄在卷可按
    ，並被害人家屬具狀表示原諒被告乙○○，有刑事陳報狀一紙可查，及犯後態度
    等一切情狀，分別量處如主文所示之刑，被告丙○○部分並定其應執行刑，且被
    告乙○○部分並諭知易科罰金之折算標準，以資懲儆。又本院審酌上情，認被告
    丙○○及乙○○各科以主文所示之刑，已足資懲戒，是公訴人具體求刑被告丙○
    ○有期徒刑一年六月、被告乙○○有期徒刑八月，尚嫌過重，併此敘明。末查，
    被告丙○○及乙○○前均未曾受有期徒刑以上刑之宣告，有台灣台南地方法院檢
    察署刑案資料查註紀錄表及台灣高等法院被告全國前案紀錄表可按，因一時失慮
    ，致罹刑典，經此偵審程序及刑之宣告，應知警惕，諒無再犯之虞，被告丙○○
    事後已與被害人家屬達成民事和解，復被害人家屬具狀表示原諒被告乙○○並請
    求予以緩刑宣告，且被告乙○○因過失行為致祖母陳秀死亡，自責已深，本院認
    前開所宣告之刑，以暫不執行為適當，併宣告被告丙○○緩刑四年、被告乙○○
    緩刑二年，以啟自新，並觀後效。
六、公訴意旨另認被告丙○○前開行為，尚涉有刑法第二百八十四條第一項前段之過
    失傷害（即乙○○所受傷害部分）罪嫌等語。按告訴乃論之罪，告訴人於第一審
    辯論終結前，得撤回其告訴，又告訴經撤回者，應諭知不受理之判決，刑事訴訟
    法第二百三十八條第一項、第三百零三條第三款分別定有明文。查本件告訴人乙
    ○○告訴被告丙○○過失傷害案件部分，依刑法第二百八十七條前段之規定，該
    罪須告訴乃論。茲據告訴人乙○○當庭表示撤回其告訴，有本院九十四年二月三
    日審判筆錄在卷足憑，揆諸前開說明，就過失傷害部分，爰不經言詞辯論，逕為
    諭知不受理之判決，併此敘明。
據上論斷，應依刑事訴訟法第二百七十三條之一第一項、第二百九十九條第一項前段
、第三百零三條第三款、第三百零七條，道路交通管理處罰條例第八十六條第一項，
刑法第一百八十五條之四、第二百七十六條第一項、第五十一條第五款、第六十二條
前段、第七十四條第一款，罰金罰鍰提高標準條例第一條前段、第二條，判決如主文
。
本案經檢察官甲○○到庭執行職務。
中      華      民      國      九十四    年      二    月      十七    日
                                臺灣臺南地方法院交通法庭
                                    法  官    洪  榮  家
右正本證明與原本無異。
如不服本判決，應於判決送達後十日內，向本院提出上訴狀（應附繕本）。
                                    書記官    陳  志  德
中      華民      國      九十四    年      二    月      十七    日
附錄本案論罪科刑法條全文：
刑法第一百八十五條之四：
  駕駛動力交通工具肇事，致人死傷而逃逸者，處六月以上五年以下有期徒刑。
刑法第二百七十六條第一項：
  因過失致人於死者，處二年以下有期徒刑、拘役或二千元以下罰金。
